【裁判字號】    99,交聲,311
【裁判日期】    990707
【裁判案由】    聲明異議
【裁判全文】
臺灣嘉義地方法院交通事件裁定         99年度交聲字第311號
原處分機關  交通部公路總局嘉義區監理所嘉義市監理站
異  議  人
即受處分人  甲○○
上列受處分人因違反道路交通管理處罰條例事件，對於交通部公
路總局嘉義區監理所嘉義市監理站中華民國99年6月23日所為之
裁決處分（處分案號：嘉監義裁字第裁76－Ｌ00000000號）聲明
異議，本院裁定如下：
    主  文
原處分關於罰鍰部分撤銷。
前項撤銷部分，甲○○不罰。
    理  由
一、異議人即受處分人甲○○聲明異議意旨略以：伊於民國98年
    4月27日，駕駛牌照號碼1667-GE號自用小客車，因酒後駕車
    被舉發，案經檢察官為緩起訴處分，並立悔過書及服60小時
    義務勞務，業於99年3月30日執行完畢，請免另為罰鍰處分
    等語。
二、原處分意旨略以：本件異議人於98年4月27日晚間9時5分許
    ，駕駛牌照號碼1667-GE號自用小客車，行經臺一線省道258
    .5公里處時，經警查獲測得異議人吐氣所含酒精濃度超過每
    公升0.55毫克以上，並以其酒精濃度超過規定標準製單舉發
    ，而於99年6月23日依道路交通管理處罰條例第35條第1項第
    1款等規定，裁處異議人罰鍰新臺幣（以下同）49,500元等
    處分。
三、按汽車駕駛人飲用酒類後，其吐氣所含酒精濃度超過每公升
    0.25毫克以上者，不得駕車，為道路交通安全規則第114條
    第2款所明訂。汽車駕駛人駕駛汽車經測試檢定酒精濃度超
    過規定標準者，處15,000元以上60,000元以下罰鍰，並當場
    移置保管該汽車及吊扣其駕駛執照1年，道路交通管理處罰
    條例第35條第1項第1款定有明文。同條例第24條第1項並規
    定：汽車駕駛人，有第35條第1項規定之情形者，應接受道
    路交通安全講習。
四、次按行政罰法第26條第1項規定：一行為同時觸犯刑事法律
    及違反行政法上義務規定者，依刑事法律處罰之。但其行為
    應處以其他種類行政罰或得沒入之物而未經法院宣告沒收者
    ，亦得裁處之。究其立法目的，一行為同時觸犯刑事法律及
    違反行政法上義務規定時，由於刑罰與行政罰同屬對不法行
    為之制裁，而刑罰之懲罰作用較強，故依刑事法律處罰，即
    足資警惕時，實無一事二罰再處行政罰之必要，且刑事法律
    處罰，由法院依法定程序為之，較符合正當法律秩序，應予
    優先適用，但罰鍰以外之沒入或其他種類行政罰，因兼具維
    護公共秩序之作用，為達行政目的，行政機關仍得併予裁處
    。
五、經查：
（一）異議人於98年4月27日晚間9時5分許，駕駛牌照號碼1667-
      GE號自用小客車，行經臺一線省道258.5公里處時，因酒
      後駕車，經警查獲並以其酒精濃度超過規定標準製單舉發
      之情，業據異議人於聲明異議意旨坦承不諱，並有原處分
      機關交通部公路總局嘉義區監理所嘉義市監理站99年6月
      23日嘉監義裁字第裁76－Ｌ00000000號違反道路交通管理
      事件裁決書1紙附卷足憑（見本院卷第6頁），是異議人酒
      後吐氣所含酒精濃度超過規定標準駕駛動力交通工具而為
      警查獲之事實，堪以認定。
（二）然異議人因本件酒醉駕車另涉犯刑法第185條之3之不能安
      全駕駛動力交通工具罪嫌，業經臺灣嘉義地方法院檢察署
      檢察官於98年5月18日以98年度偵字第3757號為緩起訴處
      分，緩起訴期間為1年，異議人除立悔過書外，並應於緩
      起訴處分確定之日起至緩起訴期間屆滿前2個月止：向該
      署指定之公益團體、地方自治團體或社區提供60小時之義
      務勞務；並接受該署施以法治教育及交通安全講習各2小
      時，共4小時確定，異議人並已依檢察官之命令履行上開
      條件完畢等情，有上開緩起訴處分書、臺灣高等法院臺南
      分院檢察署98年度上職議字第2089號處分書、臺灣高等法
      院被告前案紀錄表各1份等附卷足憑（見本院卷第4頁至第
      5頁、第7頁）。而緩起訴處分命異議人為「60小時義務勞
      務」雖非刑法所定之刑罰，然其實已對受處分人名譽、心
      理、自由產生相當制約，應可實質該當行政罰法第26條第
      1項所指「依刑事法律」之處罰，此時行政機關若另行依
      法行政裁罰，無異1罪2罰。又行政罰法第26條第2項規定
      既未明文包含「緩起訴處分」之類型，而對於人民不利益
      之規定本不得任意加以擴張其適用，自不宜逕認行政罰法
      第26條第2項之規定於經緩起訴處分之情形亦有適用，始
      為允當，以符其立法理由。從而，異議人本件酒醉駕車行
      為，既已依行政罰法第26條第1項規定受有刑事法律之處
      罰，復無行政罰法第26條第2項所揭示之「經不起訴處分
      或為無罪、免訴、不受理、不付審理之裁判確定者」此類
      未課予行為人實質上不利益負擔之情形，揆諸上揭說明，
      行政機關至多僅能基於其他公益上之目的，而對受處分人
      課以「罰鍰以外之沒入或其他種類行政罰」，應無再對受
      處分人課予「罰鍰」之餘地甚明。
六、綜上所述，原處分遽裁處異議人罰鍰49,500元部分，容有未
    洽，自應由本院將原處分關於罰鍰部分撤銷，另就罰鍰部分
    為不罰之諭知。至原處分機關裁處異議人吊扣駕駛執照、施
    以道安講習部分，則未經異議人聲明異議，業已確定，不在
    異議範圍，附此敘明。
據上論斷，應依道路交通管理處罰條例第87條第2項，道路交通
案件處理辦法第20條前段，裁定如主文。
中    華    民    國    99    年    7     月    7     日
                  交通法庭  法  官  吳育霖
上列正本證明與原本無異。
如不服本裁定，應於裁定送達後5日內向本院提出抗告狀（應附
繕本）。
中    華    民    國    99    年    7     月    7     日
                            書記官  陳俊男

司法院資訊處製作；財團法人民間司法改革基金會備份。
